臺灣臺北地方法院刑事判決　　　　　　　100年度訴字第942號
公　訴　人　臺灣臺北地方法院檢察署檢察官
被　　　告　林律學
上列被告因違反毒品危害防制條例案件，經檢察官提起公訴（
100 年度毒偵字第2179號），因被告於準備程序中就被訴事實為
有罪之陳述，經本院合議庭裁定適用簡式審判程序，茲判決如下
：
    主  文
林律學施用第一級毒品，累犯，處有期徒刑伍月，如易科罰金，
以新臺幣壹仟元折算壹日。
    事  實
一、林律學前於民國91年間因施用毒品案件，經本院以91年度毒
    聲字第1658號裁定送觀察、勒戒後，於91年10月28日因認無
    繼續施用毒品傾向出所，並經臺灣臺北地方法院檢察署檢察
    官以91年度毒偵字第1316號為不起訴處分確定；復於96年間
    因施用毒品案件，經臺灣臺東地方法院以96年度訴字第109
    號判處有期徒刑7月，再經同院以96年度聲減字第832號裁定
    減為有期徒刑3月15日確定；又於96年間因搶奪、恐嚇、竊
    盜案件，經臺灣高等法院以97年度上訴字第4064號分別判處
    有期徒刑9月、8月、4月，應執行有期徒刑1年6月確定。上
    開4罪嗣經臺灣高等法院以98年度聲字第2720號裁定應執行
    有期徒刑1年8月確定，執行中於100年1月19日縮刑假釋出監
    ，嗣於100年4月22日假釋期滿未經撤銷假釋，視為執行完畢
    。詎其猶不思戒絕毒癮，竟基於施用第一級毒品海洛因之犯
    意，於100年5月26日13時30分為警採尿回溯26小時內之某時
    許，在當時位於雲林縣麥寮鄉三盛村中山4之11號C5室居所
    ，以針筒注射之方式，施用第一級毒品海洛因1次。嗣於100
    年5月26日13時許，在雲林縣麥寮鄉○○村○○路234號前遇
    員警盤查時，林律學於有偵查犯罪職權之公務員知悉其犯罪
    前，即主動供承其有施用第一級毒品犯行之行為，不逃避而
    自首進而配合員警回所採集其尿液送驗，結果發現呈現嗎啡
    及可待因類之陽性反應，而查悉上情。
二、案經雲林縣警察局臺西分局報告臺灣雲林地方法院檢察署檢
    察官陳請臺灣高等法院檢察署核准移轉臺灣臺北地方法院檢
    察署檢察官偵查起訴。
    理  由
一、本件被告林律學所犯施用第一級毒品罪，係死刑、無期徒刑
    、最輕本刑為3年以上有期徒刑以外之罪，亦非高等法院管
    轄之第一審案件，於本院準備程序進行中，被告先就被訴事
    實為有罪之陳述，經告知被告簡式審判程序之旨，並聽取公
    訴人及被告之意見後，本院合議庭裁定由受命法官進行簡式
    審判程序，是本件之證據調查，依刑事訴訟法第273條之2規
    定，不受同法第159條第1項、第161條之2、第161條之3、第
    163條之1及第164條至第170條規定之限制，合先敘明。
二、上揭犯罪事實，業據被告於本院審理中坦承不諱，而被告遭
    查獲時所採得之尿液經送請詮昕科技股份有限公司以GC/MS
    氣相層析質譜儀法確認檢驗後，確呈嗎啡及可待因類陽性反
    應，此有該公司於100年6月17日出具之濫用藥物尿液檢驗報
    告、雲林縣警察局臺西分局委託檢驗尿液代號與真實姓名對
    照認證單各1紙在卷可稽，足見被告之自白核與事實相符，
    應可採為論罪科刑之依據。
三、按毒品危害防制條例於92年7月9日修正公布，自93年1月9日
    施行，其中第20條、第23條將施用毒品之刑事處遇程式區分
    為「初犯」、「5年內再犯」、「5年後再犯」。依其立法理
    由之說明：「初犯」，經觀察、勒戒或強制戒治，應為不起
    訴處分或不付審理之裁定；經觀察、勒戒或強制戒治執行完
    畢釋放後，「5年內再犯」者，因其再犯率甚高，原實施之
    觀察、勒戒及強制戒治既已無法收其實效，爰依法追訴或裁
    定交付審理。至於經觀察、勒戒或強制戒治執行完畢釋放後
    ，「5年後再犯」者，前所實施之觀察、勒戒或強制戒治已
    足以遮斷其施用毒品之毒癮，為期自新及協助其斷除毒癮，
    仍適用「初犯」規定，先經觀察、勒戒或強制戒治之程式。
    從而依修正後之規定，僅限於「初犯」及「5年後再犯」二
    種情形，始應先經觀察、勒戒或強制戒治程序。倘被告於5
    年內已再犯，經依法追訴處罰，縱其第3次（或第3次以上）
    再度施用毒品之時間，在初犯經觀察、勒戒或強制戒治執行
    完畢釋放5年以後，已不合於「5年後再犯」之規定，且因已
    於「5年內再犯」，顯見其再犯率甚高，原實施觀察、勒戒
    或強制戒治，已無法收其實效，即應依該條例第10條處罰（
    最高法院97年度第5次刑事庭會議決議參照）。查被告本次
    施用毒品之犯罪時間雖距前次觀察、勒戒執行完畢釋放時間
    達5年以上，然其於5年內已再犯施用毒品案件，顯見其再犯
    率甚高，原實施之觀察、勒戒已無法收其實效，揆諸前揭說
    明意旨，被告本件犯行已不合於「5年後再犯」之規定，自
    應依法論罪科刑。
四、核被告所為，係犯毒品危害防制條例第10條第1項施用第一
    級毒品罪。其持有第一級毒品之低度行為為施用毒品之高度
    行為吸收，不另論罪。又被告有如事實欄所述之科刑、執行
    紀錄，有臺灣高等法院被告前案紀錄表可稽，其於受有期徒
    刑執行完畢，5年內故意再犯本件有期徒刑以上之罪，為累
    犯，爰依刑法第47條第1項規定，就其施用第一級毒品罪行
    ，加重其刑。另查被告因涉竊盜罪嫌，經雲林縣麥寮鄉臺西
    分局橋頭派出所員警盤問時，於警察尚無合理事證知悉其施
    用第一級毒品犯罪前，即主動供承有施用海洛因，並自願至
    警局接受採尿送驗，且於本院審理中坦承其有施用毒品犯行
    並接受裁判等節，有勘察採證同意書、本院公務電話紀錄各
    1 紙在卷可憑，足認被告於有偵查犯罪職責之公務員在無合
    理懷疑被告確有施用第一級毒品犯行前，經警任意盤問，被
    告不逃避自己施用第一級毒品犯行，自首而接受裁判，符合
    自首之要件，茲依刑法第62條前段之規定減輕其刑，並依法
    先加後減之。爰審酌被告前因施用毒品案件，經觀察、勒戒
    後，仍無法戒除惡習，本次竟另施用第一級毒品海洛因，顯
    見其抗拒毒品之意志力薄弱，固應予以非難，惟斟酌被告施
    用毒品僅戕害其個人身體、健康，且犯罪後已坦承犯行，態
    度良好，暨其犯罪動機、目的、手段、生活狀況等一切情狀
    ，量處如主文所示之刑，並諭知易科罰金之折算標準。
據上論斷，應依刑事訴訟法第273條之1第1項、第299條第1項前
段，毒品危害防制條例第10條第1項，刑法第11條前段、第47條
第1項、第62條前段，判決如主文。
本案經檢察官趙雪瑛到庭執行職務。
中    華    民    國    100   年     8    月    25    日
                  刑事第十三庭  法  官  林瑋桓
以上正本證明與原本無異。
如不服本判決應於收受送達後10日內向本院提出上訴書狀，並應
敘述具體理由；其未敘述上訴理由者，應於上訴期間屆滿後20日
內向本院補提理由書（均須按他造當事人之人數附繕本）「切勿
逕送上級法院」。
                                書記官  鄭伊芸
中    華    民    國    100   年     8    月    25    日
附錄本案論罪科刑法條：
毒品危害防制條例第10條
施用第一級毒品者，處 6 月以上 5 年以下有期徒刑。
施用第二級毒品者，處 3 年以下有期徒刑。